臺灣桃園地方法院刑事判決　　　　　　　　　　　　　九十一年度易字第四九三號
　　公　訴　人　臺灣桃園地方法院檢察署檢察官
　　被　　　告　甲○○
右列被告因偽造文書案件，經檢察官提起公訴（九十年度偵緝第一一九號），本院判
決如左：
    主    文
甲○○行使偽造私文書，足以生損害於公眾及他人，累犯，處有期徒刑肆月，如易科
罰金，以參佰元折算壹日。如附表所示之相片、偽造之「乙○○」簽名、指印，均沒
收。
    事    實
一、甲○○於民國八十四年間因違反麻醉藥品管理條例，經臺灣板橋地方法院於八十
    四年八月二十二日以八十四年易字第二五三二號判決判處有期徒刑五月，如易科
    罰金以三百元折算壹日確定；又因妨害家庭案件，經臺灣台北地方法院於八十四
    年五月二十三日以八十四年易字第二六０七號判決判處有期徒刑三月，如易科罰
    金，以三百元折算壹日，嗣上訴，經臺灣高等法院於八十五年一月十六日以八十
    四年上易字第六五一九判決判處上訴駁回確定。上開二案接續執行，指揮書執行
    完畢日期為八十五年六月十九日。又因違反藥事法案件，經臺灣板橋地方法院於
    八十八年二月二十三日以八十七年訴字第一三三三號判決判處有期徒刑七月確定
    ，指揮書執行完畢日期為八十九年五月十五日。
二、甲○○猶不知悔改，為掩飾施用毒品之犯行，明知姓名年籍不詳綽號「阿龍」之
    成年男子所持有乙○○之國民身分證，係來路不明之贓物（乙○○國民身分證係
    乙○○約於九十年四月間，在台北市環亞百貨公司附近遺失），竟於九十年四月
    十八日間，在甲○○位於台北縣中和市○○路一二七巷十八弄二十四之一號住處
    ，與「阿龍」共同基於變造上開國民身分證之犯意聯絡，以新台幣三萬元之代價
    ，要求「阿龍」為其變造前開證件，由甲○○提供其照片予「阿龍」，隨即由「
    阿龍」將甲○○照片換貼在乙○○之國民身分證，而變造上開乙○○國民身分證
    ，足以生損害於戶政機關對戶政管理及乙○○本人。
三、甲○○取得前開變造證件後，即基於包括接續之犯意，先於九十年四月二十日晚
    間二十二時五十分許，在桃園縣中壢市○○○路○段四二九巷八七弄三二之二號
    二樓，因毒品案件（另案由臺灣桃園地方法院檢察署以九十年度偵字第一五四四
    號偵辦）為警查獲時，為逃避警方查緝，向台北縣警察局新店分局警員出示該經
    變造之「乙○○」身分證供警查驗而行使。並基於接續之犯意，先後於左列時、
    地行使變造之「乙○○」身分證冒名應訊及偽造乙○○之署押、私文書：
（一）於九十年四月二十日晚間二十二時二十分許，在上開為警查獲處，於搜索扣押
      證明筆錄上所有人欄內偽簽「乙○○」之簽名四枚、按捺指印四枚。
（二）繼之於九十年四月二十一日上午三時十分，在台北縣新店分局刑事組接受警方
      偵訊時，分別在警方偵訊（談話）筆錄上偽簽「乙○○」之簽名二枚、按捺指
      印四枚，及在指紋卡片上按捺「乙○○」之指印二十枚。並接續在台北縣警察
      局新店分局通知單二張（通知本人、通知本人）上，各偽造乙○○之簽名、按
      捺指印各一枚，以示「乙○○」表明不用通知家屬之意旨，而偽造「乙○○」
      制作之私文書，交予員警收執，而行使該偽造之私文書。
（三）再於九十年四月二十一日下午十六時二十九分許，在台灣桃園地方法院檢察署
      內勤檢察官偵訊筆錄上偽造乙○○之簽名一枚。
      均足以生損害於乙○○及司法機關對於偵查犯罪之正確性。
二、案經台北縣警察局新店分局報告臺灣桃園地方法院檢察署檢察官偵查起訴。
    理    由
一、認定犯罪事實所憑之證據及理由：
（一）被告甲○○坦承如何向綽號「阿龍」購買乙○○身分證，並由「阿龍」以被告
      之相片換貼在乙○○之身分證上，而變造乙○○之國民身分證，嗣為警查獲如
      何行使變造乙○○之國民身分證，並如何在上開文書，偽造乙○○之簽名及按
      捺指印等情。
（二）並有如下證據證明：
  １、變造乙○○國民身分證影本。
  ２、於九十年四月二十日下午二十二時二十分許，於搜索扣押證明筆錄上所有人欄
      內偽造「乙○○」之簽名四枚並按捺指印各四枚。
  ３、於九十年四月二十一日上午三時十分，在台北縣新店分局刑事組接受警方偵訊
      時，分別在警方偵訊（談話）筆錄上偽簽「乙○○」之簽名二枚、按捺指印四
      枚，及在指紋卡片上按捺「乙○○」之指印二十枚。
  ４、於九十年四月二十一日上午三時十分，在台北縣警察局新店分局通知單二張（
      通知本人、通知本人）上，各偽造乙○○之簽名、按捺指印各一枚。
  ５、於九十年四月二十一日下午十六時二十九分許，在台灣桃園地方法院檢察署內
      勤檢察官偵訊筆錄上偽造乙○○之簽名一枚。
（三）按被告之自白，非出於強暴、脅迫、利誘、詐欺、違法羈押或其他不正之方法
      ，且與事實相符者，得為證據。被告之自白，不得作為有罪判決之唯一證據，
      仍應調查其他必要之證據，以察其是否與事實相符，刑事訴訟法第一百五十六
      條規定第一項、第二項定有明文。被告之自白核與事實相符，應可採信，故本
      件被告事證明確，犯行洵堪認定。
二、論罪的理由：
（一）被告甲○○向「阿龍」以三萬元代價故買乙○○遺失之國民身分證部分所為，
      係犯刑法第三百四十九條第二項之故買贓物罪，起訴書事實已敘及，惟證據並
      所犯法條欄並未論及刑法第三百四十九條第二項之故買贓物罪，應予補充，附
      此敘明；其變造身分證並行使部分，係犯同法第二百十六條、第二百十二條之
      行使變造特種文書罪，變造特種文書之低度行為，應為行使之高度行為所吸收
      ，僅論以一行使變造特種文書罪，被告與綽號「阿龍」之成年男子就變造特種
      文書部分，有犯意聯絡及行為分擔，為共同正犯。
（二）被告於同次為警查獲之後，基於單一冒名應訊之決意，接續於前述搜索扣押證
      明筆錄、偵訊（談話）筆錄、指紋卡片、台北縣新店分局通知單二張及內勤檢
      察官偵訊筆錄上偽造乙○○之簽名或按捺指印之行為，被告所為係犯刑法第二
      百十七條之偽造署押罪，被告均屬基於一貫犯意之多次接續行為，應為偽造署
      押之接續犯，而屬單純一罪。
（三）又被告於逮捕通知書上，以「乙○○」名義簽名並按捺指印，表示業已收受逮
      捕通知，自構成刑法第二百十條之偽造私文書罪，被告偽造前揭私文書後，復
      持以交予員警，進而行使前揭偽造之私文書，論以刑法第二百十六條、第二百
      十條之行使偽造私文書罪。被告於上開私文書上偽造署押及指印之行為，為偽
      造私文書之階段行為，而偽造私文書之低度行為復為行使偽造私文書之高度行
      為所吸收，均不另論罪。又查本件起訴書已敘及被告行使偽造私文書部分之事
      實，雖未引用刑法第二百十六條、第二百十條之規定，惟應屬漏載，不影響本
      院前開認定，附此敘明。
（四）另被告於上述搜索扣押證明筆錄、偵訊（談話）筆錄上、指紋卡片、台北縣新
      店分局通知單二張及內勤檢察官偵訊筆錄上偽造乙○○之簽名或按捺指印之行
      為，因係承繼上開偽造私文書之偽造署押行為之同一犯意接續所為，仍係侵害
      相同之單一法益，自應包含於上開偽造署押單純一罪內，而上開偽造文書之偽
      造署押行為，既因屬偽造文書之階段行為而不另論罪，則被告於上述述搜索扣
      押證明筆錄、偵訊（談話）筆錄上、指紋卡片及內勤檢察官偵訊筆錄上偽造署
      押之行為，乃係基於單一犯意所之接續之行為，亦不另論罪。
（五）被告所犯故買贓物、行使變造特種文書罪及行使偽造私文書罪三罪間間，有方
      法結果之牽連關係，應依刑法第五十五條後段牽連犯規定，從一重之行使偽造
      私文書罪處斷。
（六）被告甲○○於民國八十四年間因違反麻醉藥品管理條例，經臺灣板橋地方法院
      於八十四年八月二十二日以八十四年易字第二五三二號判決判處有期徒刑五月
      ，如易科罰金以三百元折算壹日確定；又因妨害家庭案件，經臺灣台北地方法
      院於八十四年五月二十三日以八十四年易字第二六０七號判決判處有期徒刑三
      月，如易科罰金，以三百元折算壹日，嗣上訴，經臺灣高等法院於八十五年一
      月十六日以八十四年上易字第六五一九判決判處上訴駁回確定。上開二案接續
      執行，指揮書執行完畢日期為八十五年六月十九日。又因違反藥事法案件，經
      臺灣板橋地方法院於八十八年二月二十三日以八十七年訴字第一三三三號判決
      判處有期徒刑七月確定，指揮書執行完畢日期為八十九年五月十五日，此有台
      灣桃園地方法院檢察署刑案資料查註紀錄表、臺灣高等法院被告全國前案紀錄
      表各一份附卷可按，五年內再犯本件有期徒刑以上之罪為累犯，應依刑法第四
      十七條規定加重其刑。
（七）爰審酌被告之素行、犯罪之動機、目的係因施用毒品而隱匿身分、手段、所生
      之危害及犯罪後坦承犯行，態度良好等及其他一切情狀，量處如主文所示之刑
      ，並諭知易科罰金之折算標準，以資懲儆。
三、沒收之依據：
    如附表一所示變造乙○○國民身分證內被告相片一張，均係被告所有供犯罪所用
    之物，此據其自承在卷，雖未扣案，不能證明業已滅失，應依刑法第三十八條第
    一項第二款規定沒收。被告所偽造如其餘附表所示之簽名、指印，均應依刑法第
    二百十九條之規定宣告沒收。
四、適用的法律：
    據上論斷，應依刑事訴訟法第二百九十九條第一項前段，刑法第二百十六條、第
    二百十二條、第二百十條、第三百四十九條第二項、第五十五條、第四十七條、
    第二百十九條、第三十八條第一項第二款、第四十一條第一項前段，罰金罰鍰提
    高標準條例第一條前段、第二條，判決如主文。
本案經檢察官江苑臻到庭執行職務。
中      華      民      國    九十一    年      七      月      九      日
                                  臺灣桃園地方法院刑事第六庭
                                      法  官   黃永定
右正本證明與原本無異。
如不服本判決，應於判決送達後十日內向本院提出上訴狀( 應附繕本 )，上訴於
臺灣高等法院。
                                      書記官   陳月桂
中      華      民      國    九十一    年      七      月      九      日
附論罪科刑依據之法條：
刑法第二百一十條
偽造、變造私文書，足以生損害於公眾或他人者，處五年以下有期徒刑。
刑法第二百一十二條
偽造、變造護照、旅券、免許證、特許證及關於品行、能力服務或其他相類之證書、
介紹書，足以生損害於公眾或他人者，處一年以下有期徒刑、拘役或三百元以下罰金
。
刑法第二百一十六條
行使第二百十條至第二百十五條之文書者，依偽造、變造文書或登載不實事項或使登
載不實事項之規定處斷。
刑法第二百一十七條
偽造印章、印文或署押，足以生損害於公眾或他人者，處三年以下有期徒刑。
盜用印章、印文或署押，足以生損害於公眾或他人者，亦同。
刑法第三百四十九條
收受贓物者，處三年以下有期徒刑、拘役或五百元以下罰金。
搬運、寄藏、故買贓物或為擔保者，處五年以下有期徒刑、拘役或科或併科一千元以
下罰金。
因贓物變得之財物，以贓物論。
附表：
一、變造乙○○國民身分證內被告相片共一張。
二、於九十年四月二十日下午二十二時二十分許，於搜索扣押證明筆錄上所有人欄內
    偽造「乙○○」之簽名四枚並按捺指印各四枚。
三、於九十年四月二十一日上午三時十分，在台北縣新店分局刑事組接受警方偵訊時
    ，分別在警方偵訊（談話）筆錄上偽簽「乙○○」之簽名二枚、按捺指印四枚，
    及在指紋卡片上按捺「乙○○」之指印二十枚。
四、於九十年四月二十一日上午三時十分，在台北縣警察局新店分局通知單二張（通
    知本人、通知本人）上，各偽造乙○○之簽名、按捺指印各一枚。
五、於九十年四月二十一日下午十六時二十九分許，在台灣桃園地方法院檢察署內勤
    檢察官偵訊筆錄上偽造乙○○之簽名一枚。
